【裁判字號】    99,台上,473
【裁判日期】    990122
【裁判案由】    偽造有價證券
【裁判全文】
最高法院刑事判決              九十九年度台上字第四七三號
上  訴  人  甲○○
上列上訴人因偽造有價證券案件，不服台灣高等法院中華民國九
十八年十一月五日第二審判決（九十八年度上訴字第二二０四號
，起訴案號：台灣台北地方法院檢察署八十八年度偵字第二一八
０四號、八十九年度偵字第一五二、二二五五六號、九十年度偵
字第二０七四、三四一一號），提起上訴，本院判決如下：
    主  文
上訴駁回。
    理  由
按刑事訴訟法第三百七十七條規定，上訴於第三審法院，非以判
決違背法令為理由，不得為之。是提起第三審上訴，應以原判決
違背法令為理由，係屬法定要件。如果上訴理由書狀並未依據卷
內訴訟資料，具體指摘原判決不適用何種法則或如何適用不當，
或所指摘原判決違法情事，顯與法律規定得為第三審上訴理由之
違法情形，不相適合時，均應認其上訴為違背法律上之程式，予
以駁回。原判決撤銷第一審論處上訴人甲○○共同意圖供行使之
用，而偽造有價證券罪刑之判決，改判認上訴人犯偽造有價證券
、行使偽造私文書、行使偽造特種文書、偽造印章、詐欺取財、
收受贓物等罪，依刑法修正前連續、牽連關係之規定，從一重論
上訴人以共同意圖供行使之用，而偽造有價證券，累犯罪，處有
期徒刑參年陸月。並為相關從刑之諭知。其關於偽造有價證券、
行使偽造私文書部分，係依憑上訴人除原判決事實欄一之(五)、(八)
部分外，均坦承有原判決事實欄所載之犯行（包括原判決事實欄
一之(三)，與楊敬敏出面，由上訴人假冒張惠娟，偽造文件，詐購
BYL-九二七號機車）不諱（楊敬敏犯罪部分，已經判決有罪確定
），並參酌證人楊敬敏在第一審審理中供證：原判決事實欄一之
(五)、(八)部分，伊各向福灣企業股份有限公司（下稱福灣公司）、
東洋租賃股份有限公司（下稱東洋公司）購買汽車時，上訴人均
在場，且在附條件買賣契約書上簽名蓋章等語，及證人即被害人
張惠娟、方勝賢、吳棟漢、王文雄、郭清吉（下稱張惠娟等五人
）證陳與原判決認定情節相符之證詞，卷附如原判決附表二（下
稱附表二）編號 6、7、8、13所列之私文書及本票、台灣台北地
方法院檢察署八十八年度偵字第二五八一七、二六五０六號不起
訴處分書（記載：張惠娟、方勝賢因身分證遭上訴人及楊敬敏變
造冒用訂購汽車，因而對該二人所涉之詐欺罪嫌為不起訴處分）
，法務部調查局民國九十五年十一月十四日調科貳字第０九五０
０五一六八００號鑑定通知書（記載：如附表二編號 6、7、8、
13所示之動產擔保交易買賣設定條件登記申請書、合約書、本票
等資料〈即原判決事實欄(五)、(八)部分所偽造之私文書及本票〉上
之「張惠娟」字跡，與上訴人親筆之甲類鑑定資料，經以照相放
大、特徵比較、歸納分析、印刷特徵比對、低角度側光檢視、紫
光燈檢視、透光檢視方法鑑定之結果：認該等字跡之結構佈局、
態勢神韻均與甲類字跡相符，且書寫習慣〈包括：起筆、收筆、
筆力、筆速、筆序、連筆等筆劃細部特徵〉均與甲類字跡相同）
，福灣公司提供上訴人及楊敬敏於簽約時所提出之張惠娟名義房
屋稅繳納證明、土地及建物登記謄本、汽車行車執照、汽車保險
證、領牌照登記書、車籍資料、張惠娟本人遺失之國民身分證影
本等證據資料，而為論斷，已敘述其所憑之證據及認定之理由。
而以：上訴人否認有原判決事實欄(五)、(八)所載之偽造私文書及偽
造本票之犯行，並辯稱：該兩部分伊未與楊敬敏前往參與云云，
係飾卸之詞，無足採取。辯護人為之辯以：楊敬敏於第一審供稱
：伊係與一名長相和上訴人很像叫「小琳」之女子同往購買DU－
二二九０號自小客車（即原判決事實欄一之(五)部分）及 BYL－九
二七號機車（即原判決事實欄一之(三)部分），而上述二次犯罪時
間分別為八十八年九月十六日、同年七月二十五日，相距不足二
月，難認係上訴人所為，且楊敬敏於警詢中並未供述上訴人有參
與詐騙DS－五六四一號自用小客車（即原判決事實欄一之(八)部分
）等語，另證人即被害人大耀汽車股份有限公司（下稱大耀公司
）副理吳棟漢亦僅就警方提示上訴人身分證影本加以指認，不能
證明為上訴人本人，況吳棟漢仲介上訴人向福灣公司貸款屬實，
則上訴人交付空白本票時，發票日與付款日均未記載，非有效票
據，無法認定上訴人有偽造有價證券之犯行云云，亦不實在，在
理由內依憑調查所得證據，詳加指駁；並說明：(一)、卷附本票影
本上已記載本票、受款人福灣公司，票面金額新台幣四十萬元、
發票日為八十八年九月五日、及由上訴人及楊敬敏分別偽造之楊
惠娟、方勝賢簽名為發票人，其本票應記載事項均已完成，雖未
記載到期日，但依票據法規定，視為見票即付，自為有效票據。
(二)、雖證人楊敬敏在第一審改稱：買上開二部汽車時，上訴人並
未在場云云。惟證人吳棟漢於警詢說明遭詐騙經過時，係主動提
出施詐者購車時所提供之張惠娟國民身分證影本及買賣相關資料
，而所提出之張惠娟國民身分證影本上之照片，即為上訴人照片
；況上訴人已自承原判決事實欄一之(三)詐購BYL-九二七機車部分
，確為伊與楊敬敏共同詐騙所得，顯無所謂「小琳」之人，楊敬
敏所稱「小琳」者應屬虛構，其上開證詞並不實在。另楊敬敏雖
於原審改稱：上訴人未參與事實欄一之(五)、(八)之犯行；然其嗣又
稱：「現在都記不起來」等語，反觀其前於第一審已明確證述：
上訴人確有參與此部分犯行無訛，則不能以其在原審所稱記憶不
清之語，而為有利上訴人認定之理由。從形式上觀察，原判決並
無足以影響判決結果之違背法令之情形存在。上訴意旨略以：共
同被告楊敬敏已證陳：原判決事實欄一之(八)購買DU－二二九０號
自小客車部分，伊不是與上訴人一起去，是叫「小琳」之女子所
為，張惠娟的資料係「小琳」提供的云云，且購買上開兩汽車之
時間相距不足二月，應非上訴人所為。楊敬敏在警詢中供述關於
伊出面向大耀公司詐購DU－二二九０號汽車之過程時，並未敘及
上訴人有共同參與。另證人吳棟漢係就警方提示之上訴人身分證
影本加以指認，不足證明為上訴人本人。吳棟漢收受本票之後確
有仲介上訴人向福灣公司貸款，則上訴人交付之本票，發票日與
付款日均未記載，非有效票據，無法認定上訴人有偽造有價證券
之犯行，原判決係以臆測而為不利上訴人之認定云云。惟查：取
捨證據及認定事實，乃事實審法院職權之行使，其對證據證明力
所為之判斷，苟不悖通常一般人日常生活之經驗，又未違背客觀
上應認為確實之定則，並已敘明其何以為此判斷之心證理由者，
即不能任意指為違法。原判決已就相關事證詳加調查論列，復綜
合上訴人之供述及證人楊敬敏及證人即被害人張惠娟等五人之證
言及卷內附表二編號6、7、8、13所列偽造之私文書及本票，及
法務部調查局對上訴人筆跡鑑定之結果，參互斟酌判斷，資為不
利於上訴人之認定，併已說明其取捨判斷之依據及得心證之理由
，所為論斷俱有卷內證據資料足憑，並無應於審判期日調查之證
據而未予調查及判決理由不備之違法情形。上訴意旨，係對於原
判決已說明之事項及原審採證認事職權之行使，憑持己見為不同
之評價，再為事實之爭執，與法律規定得為第三審上訴理由之違
法情形，不相適合。其他關於原判決事實欄一之(三)、(四)、(六)、(七)
、(九)至(十一)之行使偽造私文書部分，究竟如何違背法令，上訴意旨
並無一語涉及，亦屬違背法律上之程式，其就上開部分之上訴自
非合法，應予駁回。又上訴人所犯刑法第二百十六條、第二百十
二條行使變造特種文書、第二百十七條第一項偽造印章罪、第三
百三十九條第一項詐欺取財罪、第三百四十九條第一項之收受贓
物罪部分，依刑事訴訟法第三百七十六條第一、四、七款之規定
，屬不得上訴於第三審之案件，雖本件其牽連之行使偽造私文書
及偽造有價證券部分得提起第三審上訴，上開不得上訴第三審之
輕罪部分依法得併予提起上訴，但以該得上訴之重罪部分之上訴
合法為前提，茲該重罪部分之上訴既不合法，應從程序上予以駁
回，有如前述，關於上開輕罪之行使變造之特種文書、偽造印章
、詐欺取財、收受贓物部分自無從依審判不可分之原則為實體上
之審判，其上訴亦為法所不許，應併予駁回。
據上論結，應依刑事訴訟法第三百九十五條前段，判決如主文。
中    華    民    國  九十九  年    一    月  二十二  日
                      最高法院刑事第三庭
                          審判長法官  林  增  福
                                法官  張  清  埤
                                法官  陳  世  雄
                                法官  何  菁  莪
                                法官  邱  同  印
      本件正本證明與原本無異
                                      書  記  官
中    華    民    國  九十九  年    一    月  二十九  日
                                                      v

司法院資訊處製作；財團法人民間司法改革基金會備份。
